【裁判字號】    97,訴,914
【裁判日期】    970924
【裁判案由】    搶奪等
【裁判全文】
臺灣士林地方法院刑事判決               97年度訴字第914號
公  訴  人  臺灣士林地方法院檢察署檢察官
被      告  甲○○
                    現羈押於士林看守所
上列被告因搶奪等案件，經檢察官提起公訴（97年度偵字第8760
號），被告於本院準備程序中就被訴之事實為有罪之陳述，經本
院合議庭裁定改由受命法官獨任依簡式審判程序審理並判決如下
：
    主  文
甲○○犯竊盜罪，累犯，處有期徒刑肆月，又犯搶奪罪，累犯，
處有期徒刑壹年陸月，應執行有期徒刑壹年捌月。
    事  實
一、甲○○前因違反毒品危害防制條例及搶奪、偽造文書等案件
    ，經本院分別判處有期徒刑1 年6 月、1 年4 月、4 月，應
    執行有期徒刑2 年10月確定，嗣經減刑為有期徒刑9 月、8
    月、2 月，應執行有期徒刑1 年5 月，並於民國97年1 月13
    日縮刑期滿執行完畢。詎甲○○猶不知悔改，意圖為自己不
    法所有，於97年6 月27日8 時至23時間之不詳時間，在臺北
    市中山區圓山捷運站附近竊取蔡思杰所有、車號MVU-070 號
    機車，得手後供作交通工具使用。嗣於同年月29日12時30分
    許，騎乘該車行經臺北市○○區○○路60號前之際，見行人
    陳馮敬年長可欺，竟意圖為自己不法所有，騎車上前搶奪陳
    馮敬脖子上之金項鍊，陳馮敬見狀受到驚嚇跌倒，不及抵抗
    而任憑甲○○強行自其脖子上拉扯金項鍊後揚長而去，甲○
    ○得手後變賣該金項鍊，換取新臺幣（下同）12,000元，以
    供己花用。陳馮敬事後記下前開車牌號碼，報警循線於97年
    7 月2 日12時許，在臺北市○○區○○路108 號前查獲，並
    扣得甲○○未及花用之現金8,200 元。
二、案經臺北市政府警察局北投分局報告臺灣士林地方法院檢察
    署檢察官偵查起訴。
    理  由
一、按簡式審判程序之證據調查，不受第159 條第1 項之限制，
    刑事訴訟法第273 條之2 定有明文，是依上開規定，於行簡
    式審判程序之案件，被告以外之人於審判外之陳述，除有其
    他不得作為證據之法定事由外，應認具有證據能力。查證人
    蔡思杰、陳馮敬於警詢時及檢察官偵查中之證述，雖係被告
    以外之人於審判外之陳述，惟因本案採行簡式審判程序，復
    無其他不得做為證據之法定事由，揆諸首揭說明，應認具有
    證據能力。
二、上揭犯罪事實，業據被告甲○○於本院審理時坦承不諱，核
    與證人即被害人蔡思杰、陳馮敬分別於警詢時（見偵查卷第
    22頁、第23頁、第29頁、第30頁）及檢察官偵查中（見偵查
    卷第150 頁、第151 頁）所證述情節相符，並有臺北市○○
    區○○路現場監視器畫面翻拍照片、事後模擬現場照片、贓
    物認領保管單、被告所使用0000000000號行動電話雙向通聯
    紀錄及基地台位址等資料分別附於偵查卷可稽，足認被告之
    自白與事實相符，被告犯行堪以認定。
三、核被告所為，係犯刑法第320 條第1 項之竊盜罪及同法第32
    5 條第1 項之搶奪罪。被告所犯前開2 罪，罪名互殊，犯意
    各別，應予分論併罰。又被告有事實欄所載前科執行情形，
    此有臺灣高等法院被告前案紀錄表在卷可按，其於有期徒刑
    執行完畢後，5 年內故意再犯有期徒刑以上之本罪，為累犯
    ，應依刑法第47條第1 項之規定加重其刑。爰審酌被告不思
    以正當方式取得財物，竟貪圖私慾，竊盜及搶奪他人之財物
    ，侵害他人之財產安全，再衡以被告犯罪所生之損害，及犯
    後坦承犯行，態度尚稱良好等一切情狀，分別量處如主文所
    示之刑，並定期應執刑之刑。
四、檢察官雖以被告曾有侵占、搶奪、偽造文書、違反毒品危害
    防制條例等多項前科，竟仍不思正當工作謀生，復為本件犯
    行，顯有犯罪之習慣，而聲請依刑法第90條第1 項規定諭知
    於刑之執行前令入勞動場所強制工作，以資矯治。惟按保安
    處分係針對受處分人將來之危險性所為之處置，以達教化、
    治療之目的，為刑罰之補充制度，保安處分中之強制工作，
    旨在對嚴重職業性犯罪及欠缺正確工作觀念或無正常工作因
    而犯罪者，強制其從事勞動，學習一技之長及正確之謀生觀
    念，使其日後重返社會，能適應社會生活。然保安處分之措
    施亦含社會隔離、拘束身體自由之性質，其限制人民之權利
    ，實與刑罰同，自應受比例原則之規範，使保安處分之宣告
    ，與行為人所為行為之嚴重性、行為人所表現之危險性，及
    對行為人未來行為之期待性相當（最高法院91年度臺上字第
    4625號判決意旨參照）。查被告前固有違反毒品危害防制條
    例及搶奪、偽造文書等案件，經本院分別判處有期徒刑1 年
    6 月、1 年4 月、4 月，應執行有期徒刑2 年10月確定，嗣
    經減刑為有期徒刑9 月、8 月、2 月，應執行有期徒刑1 年
    5 月，並於97年1 月13日執行完畢。惟尚難據此認被告顯有
    犯罪之習慣，且其於本次犯罪後亦坦承犯行不諱，尚知悔悟
    ，是依比例原則，綜合其所表現之危險性及對其未來之期待
    性等情以觀，本院因認宣告如主文所示之刑，已足認為與被
    告犯行之處罰相當，尚難認定有另宣告強制工作以預防矯治
    其社會危險性之必要，爰不另為強制工作之諭知，是檢察官
    聲請諭知強制工作部分，尚無必要，併此敘明。
據上論斷，應依刑事訴訟法第273 條之1 第1 項、第299 條第1
項前段，刑法第320 條第1 項、第325 條第1 項、第47條第1 項
、第51條第5款，刑法施行法第1 條之1 ，判決如主文。
本案經檢察官翁偉倫到庭執行職務。
中    華    民    國    97    年    9     月    24    日
                  刑事第一庭法  官  賴邦元
以上正本證明與原本無異。
如不服本判決，應於收受送達後10日內向本院提出上訴書狀，其
未敘述上訴理由者，應於上訴期間屆滿後20日內向本院補提理由
書狀（均須按他造當事人之人數附繕本）。
                            書記官  游育慈
中    華    民    國    97    年    9     月    24    日
所犯法條
中華民國刑法第320條第1項（普通竊盜罪）
意圖為自己或第三人不法之所有，而竊取他人之動產者，為竊盜
罪，處5年以下有期徒刑、拘役或5百元以下罰金。
中華民國刑法第325條第1項（普通搶奪罪）
意圖為自己或第三人不法之所有，而搶奪他人之動產者，處6月
以上5年以下有期徒刑。


司法院資訊處製作；財團法人民間司法改革基金會備份。
